【裁判字號】    97,易,454
【裁判日期】    970411
【裁判案由】    竊盜
【裁判全文】
臺灣臺北地方法院刑事判決               97年度易字第454號
公  訴  人  臺灣臺北地方法院檢察署檢察官
被      告  甲○○
上列被告因竊盜案件，經檢察官提起公訴（九十六年度偵字第二
四一四一號），被告於審判程序中為有罪之陳述，經本院裁定改
行簡式審判程序，判決如下：
    主  文
甲○○共同踰越安全設備竊盜，累犯，處有期徒刑捌月。
    事  實
一、甲○○前因(一)竊盜案件，經本院九十三年度簡字第一一五號
    判處有期徒刑五月，於民國九十三年六月十七日確定；(二)又
    因違反毒品危害防制條例案件，經臺灣士林地方法院以九十
    三年度訴字第四○二號判處有期徒刑十月、七月，應執行有
    期徒刑一年四月，於九十四年五月三十日確定；再因竊盜案
    件，經臺灣士林地方法院以九十三年度易字第九五二號判處
    有期徒刑七月，於九十四年三月一日確定；上開三案，經臺
    灣士林地方法院以九十四年度聲字第一○六九號裁定應執行
    有期徒刑一年十月，於九十五年一月九日確定。上開(一)、(二)
    案件接續執行，於九十五年十二月一日縮刑期滿執行完畢。
二、甲○○詎猶不知悔改，與乙○○（另行審結）共同基於意圖
    為自己不法所有之犯意聯絡，於九十六年十一月四日上午十
    時三十分許，至位於臺北市信義區○○○路一三三號由臺北
    市政府教育局管理之丙○○○，見該菸廠旁之鐵製圍牆現有
    可供一人穿越通行之缺口，即踰越設置於該菸廠外鐵製圍牆
    安全設備，進入該菸廠內（現已無人居住），共同徒手竊取
    舊廠房所遺留如附表所示之財物，得手後，以現場遺留之繩
    索綑綁上開財物，適為負責菸廠保全工作之保全人員丁○○
    發現，通知另名保全人員楊淇銘報警，為員警當場攔獲逮捕
    甲○○及乙○○。
三、案經臺北市政府警察局信義分局報告臺灣臺北地方法院檢察
    署偵查起訴。
    理  由
一、本件被告甲○○所犯為刑法第三百二十一條第一項第二款之
    罪，核屬刑事訴訟法第二百七十三條之一第一項所定死刑、
    無期徒刑、最輕本刑為三年以上有期徒刑以外之罪，亦非高
    等法院管轄之第一審案件，而被告於本院行審判程序中就被
    訴事實為有罪之陳述，經告知被告簡式審判程序之旨並聽取
    當事人意見後，本院裁定獨任進行簡式審判程序，合先敘明
    。
二、經查，被告甲○○對於在上述時間及地點踰越鐵製圍牆竊取
    如附表所示財物之事實，於警詢、偵查及本院審理時供承不
    諱，核與共同被告乙○○於警詢、偵查中供述情節相符，並
    經丙○○○保全人員丁○○於警詢時指述如附表所示財物遭
    竊情節綦詳，另有贓物認領保管單一紙、遭竊物品照片十四
    幀、刑案現場相片三幀、臺北市政府警察局信義分局九十七
    年二月二十九日北市警信分刑字第○九七三○四○七二○○
    號函所附被告踰越之圍牆照片二幀在卷可稽，足認被告甲○○自白確與事實相符。是本案事證明確，被告甲○○犯行足
    堪認定，應依法論罪科刑。
三、按刑法第三百二十一條第一項第二款規定將「門扇」、「牆
    垣」、「其他安全設備」並列，所謂「門扇」指分隔住宅或
    建築物內外之間之出入口大門；「牆垣」指以土、磚、石所
    作成之圍牆；「其他安全設備」，指門扇、牆垣以外，依通
    常觀念足認為防盜之一切設備。因此，於住宅建物外所設置
    之鐵製圍籬，依社會通常觀念，自足作為防止竊盜之設備，
    而屬上揭「安全設備」之範疇。查本件被告係踰越丙○○○
    之鐵製圍牆進入舊廠房內行竊，已如前述，而鐵製圍牆具有
    防盜之作用，且與牆垣係用土磚作成之性質不同，自應認為
    係門扇牆垣以外之「安全設備」。是核被告甲○○所為應係
    犯刑法第三百二十一條第一項第二款之踰越安全設備加重竊
    盜罪。被告甲○○與乙○○間，就上開犯行，有犯意聯絡及
    行為分擔，為共同正犯。又被告有如事實一之部分所載之犯
    罪科刑執行情形，有卷附之臺灣高等法院被告前案紀錄表可
    資參照，其於有期徒刑之執行完畢後，五年以內再犯有期徒
    刑以上之本罪，為累犯，應依法加重其刑。爰審酌被告之素
    行、智識程度，犯罪之動機、目的、手段、所得財物價值，
    犯後坦認犯行之態度及被害人所受損害等一切情狀，量處如
    主文第所示之刑。
四、檢察官雖以被告甲○○犯有多次竊盜犯行，甫執行完畢即再
    犯本件竊盜犯行，顯有犯罪習慣等理由，認應諭知被告甲○○強制工作之保安處分。惟保安處分係針對受處分人將來之
    危險性所為之處置，以達教化、治療之目的，為刑罰之補充
    制度。我國現行刑法採刑罰與保安處分雙軌制，係在維持行
    為責任之刑罰原則下，為協助行為人再社會化之功能，以及
    改善行為人潛在之危險性格，期能達成根治犯罪原因、預防
    犯罪之特別目的。是保安處分中之強制工作，旨在對嚴重職
    業性犯罪及欠缺正確工作觀念或無正常工作因而犯罪者，強
    制其從事勞動，學習一技之長及正確之謀生觀念，使其日後
    重返社會，能適應社會生活。竊盜犯贓物犯保安處分條例第
    三條第一項規定：「十八歲以上之竊盜犯、贓物犯，有犯罪
    之習慣者，得於刑之執行前，令入勞動場所強制工作。」，
    即係本於保安處分應受比例原則之規範，使保安處分之宣告
    ，與行為人所為行為之嚴重性、行為人所表現之危險性及對
    於行為人未來行為之期待性相當之意旨而制定，而由法院視
    行為人之危險性格，決定應否令入勞動處所強制工作，以達
    預防之目的（最高法院著有九十一年度臺上字第四六二五號
    判決要旨可參）。因此，法院是否依竊盜犯贓物犯保安處分
    條例第三條第一項規定，諭知刑前強制工作，端以行為人事
    後再犯案之危險性高低而定，亦即縱然行為人之犯行，符合
    竊盜犯贓物犯保安處分條例第三條第一項之有犯罪習慣規定
    ，若法院審酌行為人之犯罪態樣及所諭知宣告刑之期間後，
    認行為人在監經執行宣告刑後，其事後再犯案之危險性，尚
    非甚高時，自無再諭知刑前強制工作之必要。查被告甲○○
    本案所犯竊盜犯行僅一次，犯罪手法為踰越圍牆進入現無人
    居住使用之舊廠房行竊，前雖有數次因竊盜案件判刑確定之
    前科紀錄，惟時間相距已遠，尚難認定被告已有犯罪之習慣
    ，有臺灣高等法院被告前案紀錄表一紙在卷可稽，本案本院
    判處應執行有期徒刑八月，認被告甲○○經此刑期之執行，
    已足讓其在獄中改過自新，其事後再犯案之危險性，應不致
    太高，是本件即無諭知刑前強制工作之必要，附此敘明。
據上論斷，應依刑事訴訟法第二百七十三條之一第一項、第二百
九十九條第一項前段，刑法第二十八條、第三百二十一條第一項
第二款、第四十七條第一項，判決如主文。
本案經檢察官汪南均到庭執行職務。
中    華    民    國    97    年    4     月    11    日
                  刑事第九庭  法  官  徐淑芬
上正本證明與原本無異。
如不服本判決，應於判決送達後十日內向本院提出上訴狀 (應抄
附繕本)。
                              書記官  廖純瑜
中    華    民    國    97    年    4     月    11    日
附錄本案論罪科刑法條全文
刑法第三百二十一條第一項第二款
犯竊盜罪而有左列情形之一者，處六月以上、五年以下有期徒刑
：
二  毀越門扇、牆垣或其他安全設備而犯之者。
附表
┌──┬──────────────┬────────┐
│編號│竊  取  財  物              │ 數  量         │
├──┼──────────────┼────────┤
│ 一 │三十八公分鋁條              │ 二支           │
├──┼──────────────┼────────┤
│ 二 │五十公分鋁條                │ 十六支         │
├──┼──────────────┼────────┤
│ 三 │七十公分鋁條                │ 六支           │
├──┼──────────────┼────────┤
│ 四 │九十公分鋁條                │ 二十支         │
├──┼──────────────┼────────┤
│ 五 │一百十公分鋁條              │ 十三支         │
└──┴──────────────┴────────┘


司法院資訊處製作；財團法人民間司法改革基金會備份。
